【裁判字號】    95,重訴,48
【裁判日期】    970330
【裁判案由】    侵權行為損害賠償
【裁判全文】
臺灣宜蘭地方法院民事判決              95年度重訴字第48號
原      告  丙○○
訴訟代理人  柯士斌律師
複  代理人  陳惠如律師
被      告  利達通運有限公司
            鴻禧通運有限公司
共      同
法定代理人  丁○○
被      告  宜信汽車貨運股份有限公司
法定代理人  庚○○
訴訟代理人  林志嵩律師
被      告  乙○○
            甲○○    同上
兼  共  同
法定代理人  戊○○
被      告  己○○
上列當事人間請求侵權行為損害賠償等事件，本院於97年3月18
日言詞辯論終結，判決如下：
    主  文
原告之訴及假執行之聲請均駁回。
訴訟費用由原告負擔。
    事  實  及  理  由
甲、程序方面：
    本件被告戊○○、乙○○、甲○○經合法通知，未於最後言
    詞辯論期日到場，核無民事訴訟法第386條所列各款情形，
    爰依原告之聲請，由其一造辯論而為判決。
乙、實體方面：
一、原告起訴意旨：
(一)、被告己○○、鴻禧通運有限公司（下稱鴻禧公司）、乙○○
    、甲○○、戊○○及宜信汽車貨運股份有限公司（下稱宜信
    公司）應就原告損害負連帶給付之責，並與被告利達通運有
    限公司（下稱利達公司）就原告損害所應負之賠償之責形成
    不真正連帶：
１、被告己○○、鴻禧公司、乙○○、甲○○、戊○○及宜信公
    司部分：
(1)、原告於民國93年1月11日搭乘訴外人陳聰明駕駛之車號A4-74
    8遊覽車（下稱B車）欲自宜蘭返回台北，同日上午7時40分
    許於濱海公路台二省道宜蘭縣頭城段119.5公里處，另名訴
    外人李安平所駕駛之車號801-GQ營業用大貨車（下稱A車）
    因違規跨越分向限制線駛入B車車道而與B車左前車頭發生對
    撞。在此同時，行駛於B車後方由被告己○○駕駛之車號A4-
    759遊覽車（下稱C車），亦因未保持安全車距，煞車不及再
    撞上B車。（下稱系爭車禍）上揭車禍因而造成原告受有第
    四腰椎壓迫性骨折、上顎牙冠斷裂等傷害。
(2)、A車駕駛李安平違規跨越分向限制線而與B車發生對撞，並致
    原告受有傷害，駕駛李安平依民法第184條第1項前段規定就
    原告因此所受損害應負賠償之責。又被告宜信公司為駕駛李
    安平之僱用人，依民法第188條第1項規定就其受僱人因執行
    職務不法侵害他人之權利，亦應連帶負損害賠償責任。雖李
    安平已因本事故身亡，然依民法第1148條規定其繼承人即被
    告乙○○、甲○○及戊○○就李安平所負侵權行為損害賠償
    之債務應一併承受。
(3)、另C車駕駛被告己○○因違反道路交通安全規則第94條第1款
    規定未保持安全車距，致不及煞車亦撞上B車，致原告受有
    傷害，依民法第184條第1項前段規定應就原告因此所受損害
    應負賠償之責。又被告鴻禧公司為被告己○○之僱用人，依
    民法第188條第1項規定就其受僱人因執行職務不法侵害他人
    之權利，亦應連帶負損害賠償責任。
(4)、A車及C車共同不法撞及B車致原告受有傷害，依民法第185條
    規定，被告己○○、鴻禧公司、乙○○、甲○○、戊○○及
    宜信公司部分應共同就原告所受損害負連帶賠償之責。
２、被告利達公司：
(1)、原告與被告利達公司訂有遊覽車訂車合約（該合約書雖委由
    國防部新兵福利委員會承辦人簽署，然新兵福利委員會係由
    各新兵所自行組成，因此可推知該合約書實際係以擬搭乘該
    合約書所載各車次之新兵為契約當事人），依該合約第肆條
    第二項約定，「乙方（即被告利達公司）經證明有過失責任
    者，應於責任確定五日內，對於乘客死亡、殘廢、傷害依乙
    方加入之客運商業同業公會（福利互助會）補助標準為約定
    賠償之給付，甲方（即原告）在此範圍內無庸證明損害」（
    原告起訴狀原證三），復依民法第654條第1項本文亦規定「
    旅客運送人對於旅客因運送所受之傷害及運送之遲到應負責
    任」。另按「從事設計、生產、製造商品或提供服務之企業
    經營者，於提供商品流通進入市場，或提供服務時，應確保
    該商品或服務，符合當時科技或專業水準可合理期待之安全
    性」，「企業經營者違反前二項規定，致生損害於消費者或
    第三人時，應負連帶賠償責任。但企業經營者能證明其無過
    失者，法院得減輕其賠償責任」，所謂「企業經營者：指以
    設計、生產、製造、輸入、經銷商品或提供服務為營業者」
    ，消費者保護法第7條第1項，第7條第3項及第2條第2款分別
    定有明文。
(2)、原告於93年1月11日搭乘被告利達公司所提供而由陳聰明駕
    駛之車號A4-748遊覽車（B車）欲自宜蘭返回台北，途中並
    因C車駕駛即被告己○○未保持安全車距，煞車不及撞上由
    陳聰明所駕駛之B車。系爭車禍發生時C車駕駛己○○及B車
    駕駛陳聰明皆係被告利達公司履行該運送契約之債務，其二
    人皆為被告利達公司之債務履行輔助人。按「債務人就其故
    意或過失之行為，應負責任」，「債務人之代理人或使用人
    ，關於債之履行有故意或過失時，債務人應與自己之故意或
    過失負同一責任。但當事人另有訂定者，不在此限」，「債
    務人因債務不履行，致債權人之人格權受侵害者，準用第19
    2 條至第195條及第195之規定，負損害賠償責任」，民法第
    220條第1項、第224條及第227條之1定有明文，C車駕駛即被
    告己○○既同為該運送契約之履行輔助人，其因過失駕車行
    為不慎撞及B車並致原告受有醫藥費、減少勞動能力及精神
    痛苦等損害，被告利達公司應就該使用人之過失所致損害負
    同一責任。是以被告利達公司應就原告因運送所受損害負賠
    償責任。
(3)、退步言，如認被告利達公司之使用人並無過失，然本件被告
    利達公司及原告則分別為大眾運輸服務之企業經營者及搭乘
    大眾運輸工具之消費者，是被告自係負有提供安全運輸服務
    義務之企業經營者，因此本件依法自應有消保法之適用。被
    告利達公司未能確保其提供之運輸服務具可合理期待之安全
    性，並致原告受有損害，依消費者保護法第7條規定被告亦
    應負損害賠償之責。
(4)、綜上，被告利達公司依遊覽車訂車合約及民法關於運送契約
    之規定仍應對原告負損害賠償責任，此與被告己○○、鴻禧
    公司、乙○○、甲○○、戊○○及宜信汽車公司應依民法第
    184條、第185條及同法第188條對原告所負連帶損害賠償責
    任形成不真正連帶。
(二)、就損害賠償金額之主張：
１、就系爭車禍與原告所受傷害之因果關係：
(1)、原告因系爭車禍於93年1月11日至14日在宜蘭醫院住院，93
    年11月14日出院後旋即轉入三軍總醫院治療，93年1月14日
    入院至93年1月20日出院，出院前原告即已一再表示下背疼
    痛，係醫療人員表示此無大礙故予原告出院。
(2)、陸軍裝甲第586旅戰車第1營，雖於96年12月13日函覆查無裝
    步連編制，故未能提供原告於台中入伍服役之相關資料，然
    此不表示原告於服役期間必然受有外力傷害。原告縱於93年
    1月20日出院，然原告出院後下背持續疼痛且無法行走，其
    生活起居及赴醫院就診仍須原告之母楊敏玉負責照護，截至
    原告赴台中服役時亦然，原告於入伍後係因疼痛實再無法忍
    耐，乃向服役單位反應，至此原告所受傷害始獲察覺。
(3)、原告93年1月20日出院後至赴台中入伍服役之時（確切時間
    經入伍服役單位表示查無資料），此期間原告並未受有任何
    外力傷害，原告之母可證。再者原告自入伍服役後迄93年2
    月26日因第四腰椎壓迫性骨折住院開刀治療期間，亦未受任
    何外力傷害，宜蘭醫院及三軍總醫院之診斷證明書固然未載
    此傷害，然由此僅可推知，原告因系爭車禍所受傷害當時尚
    未及發覺，並不能據此認定原告當時無此傷害，原告所受第
    四腰椎壓迫性骨折確因為系爭車禍所致。
２、損害賠償項目：
(1)、醫療費用：原告支出醫療費用共計新台幣（下同）12,089元
    。此為被告宜信公司所不爭執。
(2)、勞動能力減損：
、原告因第四腰椎壓迫性骨折住院開刀治療，傷口雖已癒合，
    然原告卻驚覺再無法使力搬運重物，表面上雖行走無礙，然
    原告工作能力卻已大受影響。
、原告前於國防醫學院三軍總醫院接受神經傳導、肌電圖檢查
    ，雖國防醫學院三軍總醫院於96年10月5日以集逵字第09600
    16035號函覆「查林員之神經傳導正常，肌電圖檢查雖有輕
    微異常，但下肢肌力為正常，不影響日常活動，故不符合勞
    工保險之殘障標準。」。然查，原告既經神經傳導檢查認其
    「兩側下肢有腰椎神經根病變」，則原告遺存有神經障害之
    情至明，復觀勞工保險殘廢給付標準表第9項「神經系統之
    病變，由醫學上可證明局部遺存頑固神經症狀者」，該項障
    害項目之殘廢等級至少屬第13級，國防醫學院三軍總醫院於
    96年10月5日函覆原告「不符合勞工保險之殘障標準」，實
    有疑義。
、此外勞工保險殘廢給付標準表所定之殘廢等級與被害人喪失
    或減少勞動能力之比率，並非固定不變，宜斟酌被害人之職
    業、智能、性向、年齡、再教育等因素加以適當調整，是以
    縱國防醫學院三軍總醫院於96年10月5日函覆認定原告「下
    肢肌力為正常，不影日常活動」，然此非必然於原告之工作
    能力無影響，原告喪失或減少勞動能力之比率，宜同時斟酌
    原告之智能、性向、年齡、再教育等因素而定。
、另查，原告於93年2月26日因第四腰椎壓迫性骨折住院開刀
    治療，經鑑定為不堪服役而依兵役法第20條第1項第2款而停
    役，其後復經判定為免役體位而依兵役法第4條規定而予免
    役。按凡身心障礙或有痼疾達不堪服役標準者，免服兵役，
    稱為免役；經徵兵檢查之男子其免役體位經判定為為不合格
    者，免役；體位得區分等級，其體位區分標準，由國防部會
    同內政部定之，兵役法第4條、第33條第1項第3款及同條第3
    項分別定有明文。復按國防部會同內政部所定之體位區分標
    準表，若係脊椎骨折或脫位者，判定標準為「一、脊椎椎體
    骨折或脫位癒合後，有明顯神經功能障礙者。二、脊椎椎體
    骨折或脫位經治療一年後仍不癒合或有神經及運動功能障礙
    者。三、已癒合之脊椎椎體骨折或脫位癒合後，無神經功能
    異常，脊椎體塌陷超過本身椎體高度二分之一者或ｘ光顯示
    不穩定者或胸腰椎交界處駝背三十度以上者。」原告既經台
    北市後備司令部判定為免役體位，則依體位區分標準表之判
    定標準以觀，原告因第四腰椎壓迫性骨折住院開刀治療後所
    遺存之障礙情狀，似與國防醫學院三軍總醫院96年10月5日
    函覆「查林員之神經傳導正常，肌電圖檢查雖有輕微異常，
    但下肢肌力為正常，不影響日常活動，不符合動勞工保險之
    殘障標準」之內容有所出入。
、原告既第四腰椎壓迫性骨折既經住院開刀治療，復經台北市
    後備司令部判定為免役體位，由此可見原告主張工作能力喪
    失或嚴重減損之情並非虛假，爰依民法第193條規定，請求
    6,490,553元勞動能力減損之損害，應有理由。
(3)、勞動能力精神慰撫金：
、原告因系爭車禍受傷住院、開刀治療，出院後仍持續復健就
    醫，工作能力已大不如前。原告73年5月22日生，經判定為
    免役體位後於93年5月21日退役，當時才將屆20歲，年紀尚
    輕，前程本一片光明，遭此事故，除因疼痛難耐，難以入睡
    外，復又思及傷害已無法痊癒，病痛或將伴隨終身，其身心
    煎熬，一言難以道盡。為此爰請求200萬元之慰撫金以為賠
    償。
、退步言，縱認第四腰椎壓迫性骨折非因系爭車禍所致，然原
    告遭此系爭車禍於93年1月11日至93年1月20日期間因必須住
    院治療、出院後仍須持續門診及復健等等，原告為此身心實
    已受創甚深，爰請求被告就原告所受非財產上之損害為賠償
    ，亦有理由。
(三)、爰為訴之聲明：
１、被告利達公司應給付原告850萬2642元，及自起訴狀繕本送
    達翌日起至清償日止，按週年利率百分之五計算之利息。
２、被告己○○、鴻禧公司、乙○○、甲○○、戊○○及宜信公
    司應連帶給付原告8,502,642元，及自起訴狀繕本送達翌日
    起至清償日止，按週年利率百分之五計算之利息。
３、前2項判決，如被告利達公司為給付，於給付範圍內，被告
    己○○、鴻禧公司、乙○○、甲○○、戊○○及宜信公司免
    除責任，如被告己○○、鴻禧公司、乙○○、甲○○、戊○○及宜信公司為給付，於給付範圍內，被告利達公司免除責
    任。
４、請准供擔保後予以假執行。
二、被告己○○、利達公司及鴻禧公司答辯意旨：
(一)、本件原告於系爭車禍事故發生時所搭乘之B車及追撞B車之C
    車均係靠行於鴻禧公司名下，而由利達公司與國防部新兵福
    利委員會簽約，被告己○○則係受僱於鴻禧公司。但系爭車
    禍事故之發生，完全是因A車違規跨越分向限制線而與B車發
    生對撞，B車駕駛陳聰明因而死亡，在後之C車亦因此突發事
    故煞車不及而追撞B車，渠等均亦為受害者，並無肇事責任
    ，原告起訴要求渠等賠償，並無理由。
(二)、爰為答辯聲明：請求駁回原告之訴及假執行之聲請。
三、被告宜信公司答辯意旨：
(一)、系爭車禍之歸責原因：對原告主張被告宜信公司之僱用人李
    安平違規越過雙黃線不當超車，應負全部肇事責任部分，宜
    信公司不爭執。
(二)、因果關係：原告所受第四腰椎骨折之傷害，應非本件車禍所
    致：
１、查原證1.宜蘭醫院診斷證明書內載：「病名：1.頭部挫傷。
    2.上嘴唇及左腳多處撕裂傷。3.上顎牙齒斷裂（四顆）。醫
    師囑言：病人於93-1-11到本院急診，經處置後住院觀察於
    93-1-14轉院紿療。」丙○○於93年01月11日至14日在宜蘭
    醫院診時，並無腰部或腰椎受傷之記載，可證所謂第四腰椎
    骨折應非本件車禍所致。
２、依丙○○起狀所附三軍總醫院93年01月20日診斷證明書（證
    明書編號：917687）內載：「症狀：左下肢疼痛。診斷：左
    下肢多處撕裂傷合併潰瘍。治療經過：住院期間接受換藥及
    保守藥物治療。入院日期：93年01月14日，出院日期：93年
    01月20日。」三軍總醫院診療結果，丙○○只有左下肢多處
    撕裂傷而產生潰瘍而疼痛，且於93年01月20日病癒出院（醫
    師無繼續追縱治療之醫囑），無腰椎受傷甚或斷裂之情形，
    可證丙○○腰椎斷裂非因本件車禍所致。
３、丙○○起狀所附三軍總醫院93年03月09日診斷證明書（證明
    書編號：918361）內載：「症狀：下背疼痛。診斷：第四節
    腰椎壓迫性骨折。治療經過：一、於住院期間接受腰椎鋼釘
    內固定手術。二、宜修養二週，門診後續追蹤。入院日期：
    93年02月26日。出院日期：93年03月09日。」。原告於93年
    01 月20日病癒出院後，事隔一個多月之93年02月26日始因
    下背疼痛，再至三軍總醫院診療，以上在在證明丙○○所受
    第四節腰椎壓迫性骨折，實非本件車禍所致。
(三)、損害賠償金額：
１、醫療費12,089元部分：宜信公司不爭執。
２、減損勞動力6,490,553元部分：原告不得請求：
(1)、國防醫學院三軍總醫院96年10月05日集逵字第0960016035號
    函，內載：「二、查林員之神經傳導正常，肌電圖檢查雖有
    輕微異常，但下肢肌力為正常，不影響日常活動，故不符勞
    工保險之殘障標準。」（鈞院卷1第179頁）原告丙○○下肢
    肌力正常，不影響日常活動，且不符勞工保險之殘障標準，
    其勞動能力並無減損情形，當獲確證。
(2)、再稽諸臺灣臺北看守所96年09月10日北所衛字第0960012210
    號函所附原告內外傷記錄表，其中「有病或內傷記錄（自述
    ）」欄，僅載：「該員自述頭風、精神疾病，無其它傳染病
    」（鈞院卷第166頁），丙○○在入所時對醫護人員自述之
    病傷記錄，亦未載有行動不便或勞動力減損喪失之記錄，可
    證原告亦自認其行動能力正常。
(3)、原告既無勞動力減損情形，則其請求勞動力損失6,490,553
    元，即非法之所許。
(4)、退步言，原告以每月30,000元計算勞動力損失，亦與法院實
    務不符，應以扶養親屬寬減額計算，始合法制。
３、原告丙○○請求精神慰藉金200萬元，於法不符：
(1)、原告丙○○第四腰椎骨折是否為本件車禍所致？尚有爭議，
    退步言，原告丙○○既無其所主張不能正常工作之情形，則
    其主張精神慰藉金200萬元，即無理由。
(2)、就上開臺北看守所函「有病或內傷記錄（自述）」欄，被告
    丙○○亦無其主張舊疾疼痛難耐無法入睡之記載，則原告據
    此為由請求精神慰藉金亦非法之所許。
(3)、李安平所駕801-GQ號大貨車，原登記泓順農水產行，92年11
    月07日始掛牌宜信公司，93年01月11日發生本件車禍，在此
    期間宜信公司僅收車主共3,840元之服務費。本件車禍2人死
    亡、35人輕重傷，宜信公司已與眾多受害者達成民事和解，
    目前達成和解且支付賠償金者，計死亡者2人，輕重傷者34
    名，宜信公司不逃避責任，如依原告高額且不合法之賠償請
    求，不但造成宜信公司無法繼續經營，難以支付尚未和解之
    賠償金，且將使眾多員工失業，徒茲社會問題。
４、宜信公司已為部分清償：
(1)、本件車禍發生後，宜信公司即積極與傷亡者試行和解，已詳
    前述，因原告請求金額過高，致無法達成和解，原告指責宜
    信公司未與原告談和解云，顯非實在。
(2)、宜信公司先前已給付原告75,194元（由丙○○之母楊敏玉代
    收，見被證2.），原告對上開事實亦不爭執，則原告請求之
    金額，即應扣除宜信公司已部分清償之上開金額。
(四)、爰為答辯聲明：(1)請求駁回原告之訴；(2)如受不利判決，願
    供擔保請准宣告免為假執行。
四、被告戊○○、乙○○、甲○○均經合法通知，未於言詞辯論
    期日到場，亦未提出書狀為聲明或答辯。
五、本件就原告主張其於93年1月11日搭乘訴外人陳聰明駕駛之
    車號A4- 748遊覽車即B車沿省道台二線濱海公路自宜蘭往台
    北方向行駛，於同日上午7時40分許行經該路頭城段119 .5
    公里處時，另名訴外人李安平駕駛車號801-GQ營業用大貨車
    即A車違規跨越分向限制線駛入B車車道，而與B車左前車頭
    發生對撞，而行駛於B車後方由被告己○○駕駛之車號A4-75
    9遊覽車即C車則自後方撞上B車，及上開系爭車禍之相關汽
    車駕駛人中，訴外人李安平為被告宜信公司之受僱人，被告
    己○○及訴外人陳聰明所駕駛之C、B車均靠行於鴻禧公司，
    而由被告利達公司與原告所屬國防部新兵福利委員會簽定運
    送契約，暨系爭車禍後，造成訴外人李安平、陳聰明均死亡
    ，原告則受有傷害（對原告所受傷勢則有爭執），而被告戊○○、乙○○、甲○○為李安平之繼承人等情，兩造並無爭
    執（被告戊○○、乙○○、甲○○則均於相當期間經合法送
    達，未到場辯論亦未提出書狀為答辯），是上開事實，均足
    認定為真實。
六、本件首應認定者，為系爭車禍之發生且致原告受有傷害之原
    因，究應歸責於何人。就此被告宜信公司自認其受僱人李安
    平應負全部肇事責任；原告則主張被告鴻禧公司之受僱人陳
    聰明、被告己○○亦應負責；被告鴻禧公司、己○○則否認
    有可歸責情形。查：
(一)、系爭車禍之發生過程，為93年1月11日上午7時40分許，訴外
    人陳聰明駕駛之車號A4- 748遊覽車即B車，沿濱海公路即台
    二省道由南向北行駛至119.5公里時，訴外人李安平所駕駛
    之車號801-GQ營業用大貨車即A車沿同路由北向南行駛，然
    違規跨越分向限制線駛入北向車道，而與B車左前車頭發生
    對撞。而依現場照片（見台灣宜蘭地方法院檢察署93年度偵
    字第261號卷第72頁以下）所示，系爭車禍地點為雙向二線
    道路段，事故發生後，A車車頭完全在北向車道，車身亦有
    過半已越過分向限制線，B車則已閃避至車道邊緣安全護欄
    旁，由此可見B車乃無從閃避而遭A車迎面撞擊，此與訴外人
    林自家於警訊及偵查中均稱當時伊由台北往宜蘭行駛，行經
    台二線118公里處時見一台大卡車（即A車）由伊後方超越雙
    黃線行駛，其後不久就聽到一聲很大的撞擊聲，伊見到該車
    與對向之遊覽車相撞等語相佐（見台灣宜蘭地方法院檢察署
    93 年度偵字第261號卷第18頁、93年度相字第18號卷第80至
    81 頁），足以認定系爭車禍乃因A車違規跨越分向限制線超
    車，不及回到遵行車道而與B車迎面撞擊所致，且並無證據
    證明B車有何超速或其他違規情事，則B車之駕駛行為難認有
    何過失。又B車與A車撞擊後，據C車之駕駛即被告己○○於
    警偵及本院審理時，均陳稱B車有稍微後退，車子才會煞車
    不及追撞B車，此由系爭車禍事故發生後，A車與B車車頭均
    嚴重凹陷毀損，足見撞擊力甚大，且B車駕駛陳聰明亦因而
    當場死亡，可認B車遭撞擊後已無人可煞停該車避免後退，
    而得認被告己○○之抗辯屬實，是亦難認C車有未保持安全
    間距而致與B車追撞之過失。故系爭車禍之肇事責任，應由
    A車之駕駛李安平負全部責任。
(二)、按因故意或過失，不法侵害他人之權利者，負損害賠償責任
    。故意以背於善良風俗之方法，加損害於他人者亦同。受僱
    人因執行職務，不法侵害他人之權利者，由僱用人與行為人
    連帶負損害賠償責任。民法第184條第1項及188條第1項定有
    明文。本件系爭車禍之肇事責任，應由A車之駕駛李安平負
    全部責任，已認定如前述，則自應由李安平與僱用人即被告
    宜信公司對原告負連帶賠償之責，然李安平已於系爭車禍中
    死亡，依民法第1148條之規定，應由李安平之繼承人即被告
    乙○○、甲○○、戊○○負連帶賠償之責。至被告己○○即
    經認定無肇事責任，則被告己○○與其僱用人被告鴻禧公司
    即無須負責。另就利達公司部分，其與國防部新兵福利委員
    會簽署運送契約，約定由利達公司運送原告等人，該合約第
    肆條第二項約定，「乙方（即被告利達公司）經證明有過失
    責任者，應於責任確定五日內，對於乘客死亡、殘廢、傷害
    依乙方加入之客運商業同業公會（福利互助會）補助標準為
    約定賠償之給付，甲方（即原告）在此範圍內無庸證明損害
    」（原告起訴狀原證三），然運送原告之駕駛陳聰明既經認
    定為無過失，利達公司自不須依此對原告負賠償責任，另原
    告以民法第654條第1項「旅客運送人對於旅客因運送所受之
    傷害及運送之遲到應負責任」、消費者保護法第7條第1項、
    第3項及第2條第2款「從事設計、生產、製造商品或提供服
    務之企業經營者，於提供商品流通進入市場，或提供服務時
    ，應確保該商品或服務，符合當時科技或專業水準可合理期
    待之安全性」，「企業經營者違反前二項規定，致生損害於
    消費者或第三人時，應負連帶賠償責任。但企業經營者能證
    明其無過失者，法院得減輕其賠償責任」，所謂「企業經營
    者：指以設計、生產、製造、輸入、經銷商品或提供服務為
    營業者」及民法第220條第1項、第224條及第227條之1之規
    定，請求利達公司賠償，然本件事故之發生，乃應由被告宜
    信公司之受僱人李安平負全部過失責任，原告對被告利達公
    司即無前揭請求權可言。故原告請求被告宜信公司與乙○○
    、甲○○、戊○○連帶賠償因系爭車禍所受損害，為有理由
    ，對其餘被告之請求，即無理由，應予駁回。
六、次應認定者，為原告請求各項損失，是否有理由：
(一)、醫療費用：原告支出醫療費用共計12,089元，就此被告宜信
    公司不爭執。
(二)、勞動能力減損：
、原告因主張其受有勞動能力減損之損害，乃以其因系爭車禍
    ，受有第四腰椎壓迫性骨折之傷害而住院開刀治療，傷口雖
    已癒合，卻再無法使力搬運重物，然原告工作能力卻已大受
    影響等情，固有其提出原證1、原證6及原證7之三軍總醫院
    診斷證明書為據。然查原告於系爭車禍發生後，經行政院衛
    生署宜蘭醫院診斷為「1.頭部挫傷2、上嘴唇及左腳多處撕
    裂傷3上顎牙齒斷裂 (四顆)」，並未記載有第四腰椎壓迫性
    骨折之傷害，有原證1診斷證明書可證，而上開三軍總醫院
    之診斷證明書，其就診日期分別為93年1月20日、93年3月9
    日及93年2月19日，均已距系爭車禍發生之93年1月11日有數
    日，該傷害是否因系爭車禍事故造成，已有疑問。況且，原
    告此部分傷害，經本院先後2次向原告就診之三軍總醫院函
    查並囑請該院對原告是否符合殘廢標準為鑑定，經該院以96
    年8月17日函覆以：「查林員神經傳導檢查，兩側下肢有腰
    椎神經根病變，兩側下肢肌力為4-5級。（無明顯機能障害
    ）」（本院卷1第133頁）、「查林員之神經傳導正常，肌電
    圖檢查雖有輕微異常，但下肢肌力為正常，不影響日常活動
    ，故不符合勞工保險之殘障標準。」（本院卷1第179頁）。
    是故縱使原告所受第四腰椎壓迫性骨折之傷害為系爭車禍事
    故所致，然亦無勞動能力減損之情事，故原告此部分損害賠
    償之請求，並無依據。至原告主張其於93年2月26日因第四
    腰椎壓迫性骨折住院開刀治療，經鑑定為不堪服役而依兵役
    法第20條第1項第2款而停役，顯可認為其受有難以回復之障
    害云云，然停役或免役之認定標準本與殘廢之認定標準不同
    ，本件既經為原告治療之三軍總醫院為鑑定並函覆本院原告
    不符合勞工保險之殘障標準，則其是否經兵役單位核定得免
    役，與本件請求並無關聯。故原告此部分之主張，並不可採
    。
(三)、精神慰撫金：原告主張因系爭車禍受傷住院、開刀治療，出
    院後仍持續復健就醫，工作能力大不如前。其73年5月22日
    生，經判定為免役體位後於93年5月21日退役，當時才將屆
    20歲，年紀尚輕，前程本一片光明，遭此事故，除因疼痛難
    耐，難以入睡外，復又思及傷害已無法痊癒，病痛或將伴隨
    終身，其身心煎熬，難以盡言；且縱認原告所受第四椎腰椎
    骨折非因系爭車禍所致，然原告遭此系爭車禍於93年1月11
    日至93年1月20日期間因必須住院治療、出院後仍須持續門
    診及復健等等，原告為此身心實已受創甚深，爰請求被告就
    原告所受非財產上之損害為賠償。按不法侵害他人之身體、
    健康、名譽、自由、信用、隱私、貞操，或不法侵害其他人
    格法益而情節重大者，被害人雖非財產上之損害，亦得請求
    賠償相當之金額。民法第195條第1項定有明文。本件因系爭
    車禍之發生，致原告受有「1.頭部挫傷2.上嘴唇及左腳多處
    撕裂傷3.上顎牙齒斷裂 (四顆)」等傷害，業如前述，則其
    請求肇事人李安平之繼承人即被告乙○○、甲○○、戊○○
    與李安平之僱用人即被告宜信公司賠償非財產上之損害，即
    有理由。爰綜酌原告所受傷勢、及本院依職權所調查之稅務
    電子財產所得調件明細表所示之原告及上開被告之財產所得
    狀況，認原告請求之非財產上損害，以6萬元為適當。
七、是綜上所述，原告得向被告宜信公司及被告乙○○、甲○○
    、戊○○請求連帶賠償之損害，於醫療費用共計12,089元、
    非財產上損害6萬元，合計72,089元之範圍內，為有理由，
    至逾上開範圍及對其餘被告之請求均無理由，應予駁回。惟
    按因連帶債務人中之一人為清償、代物清償、提存、抵銷或
    混同而債務消滅者，他債務人亦同免其責任。民法第274條
    定有明文。查被告宜信公司前已給付原告賠償計75,194元，
    而由原告之母楊敏玉代收，有被告宜信公司提出之收據2紙
    為證（本院卷1第71頁），且為原告所不爭執，故此已為清
    償之金額，自應自上開賠償金額中扣除，而經扣除後，原告
    已無餘額得向各被告請求。故本件原告之請求，為無理由，
    應予駁回；又原告之訴既經駁回，則假執行之聲請亦失所附
    麗，應併駁回之。
七、結論：原告之訴為無理由，依民事訴訟法第385條第1項前段
    、第78條判決如主文。
中    華    民    國    97    年    3    月    30     日
                  臺灣宜蘭地方法院民事庭
                      法  官  張軒豪
正本與原本無異。
如不服本判決須於判決送達後20日內提出上訴狀（須附繕本）。
中    華    民    國    97    年    4     月    1     日
                      書記官  詹玉惠


司法院資訊處製作；財團法人民間司法改革基金會備份。
